【裁判字號】    98,上訴,279
【裁判日期】    980430
【裁判案由】    違反槍砲彈藥刀械管制條例等
【裁判全文】
臺灣高等法院高雄分院刑事判決         98年度上訴字第279號
上  訴  人  臺灣澎湖地方法院檢察署檢察官
被      告      乙○○
指定辯護人      本院公設辯護人  孫妙岑
上列上訴人因被告違反槍砲彈藥刀械管制條例等案件，不服臺灣
澎湖地方法院97年度重訴字第1 號中華民國97年12月26日第一審
判決（起訴案號：臺灣澎湖地方法院檢察署96年度偵字第602 號
），提起上訴，本院判決如下：
     主  文
上訴駁回。
    事  實
一、乙○○與許有勝（已經原審判刑確定）均居住於澎湖縣七美
    鄉，為為同村鄰居，其等均明知未經許可，不得製造爆裂物
    ，及採捕水產動物不得使用炸藥或其他爆裂物等規定，竟於
    民國（以下同）96年9 月初某日夜間6 時許，在澎湖縣七美
    鄉南港村靠近七美發電廠對面產業道路附近農田中，由乙○
    ○發現並挖掘出不詳之人所藏放之不詳數量塊狀炸藥、紙質
    雷管及導火索等爆裂物主要組成零件，許有勝則在路旁把風
    、接應，待乙○○挖掘完畢，即將前揭等物帶回家中並持有
    之；次日，乙○○、許有勝兩人遂基於製造爆裂物之犯意聯
    絡，在七美鄉鯉港旁土地公廟附近，一起將前揭塊狀炸藥
    剁碎，再由乙○○將前揭剁碎炸藥、紙質雷管及導火索等物
    以膠帶綑綁、組合，共同製造具有殺傷力之爆裂物7 、8 顆
    ，製作完畢後，乙○○即將前揭具殺傷力之爆裂物交與許有
    勝藏放持有之，其餘炸藥、紙質雷管及導火索仍由乙○○藏
    放。嗣乙○○、許有勝乃共同基於違反規定而使用爆裂物採
    捕水產動物之犯意聯絡，於附表所示之時、地，一同持前揭
    所製造具殺傷力之爆裂物，以香火點燃之並投入海中，利用
    爆炸震波將魚群震昏或炸死，以採捕「烏尾冬」、「雀鯛」
    及「臭肚」等水產動物；又於如附表所示編號三該次出海炸
    魚時（即於96年9 月18日下午這次），由乙○○潛入海中搜
    尋魚群，因急於浮出海面以投入前揭具殺傷力之爆裂物炸魚
    ，未及注意海中仍有另船出海捕魚之同鄉友人甲○○，即貿
    然投入前揭自製、具殺傷力之爆裂物至海中，不慎炸傷甲○
    ○，致甲○○受有右側一至八及第十根肋骨骨折併發氣血胸
    、雙側肺挫傷、顏面多處擦傷及雙耳聽力缺失等傷害，經乙
    ○○、許有勝及甲○○之同船友人陳永党、許清情等人將甲
    ○○送醫急救，於警員詢問與甲○○同船之陳永党、許清情
    等人後，持檢察官簽發之拘票，於96年9 月19日拘提乙○○
    、許有勝，方查知上情，嗣乙○○、許有勝於96年10月11日
    攜警在七美鄉望夫石附近海岸，查扣渠等所製造、藏放之炸
    藥1 顆（毛重120 克），再於96年12月19日攜警在七美鄉南
    港村17號及32號田地內，扣得炸藥17顆（合計毛重5.4 公斤
    ）、紙質雷管11支及導火索合計433 公分等物。
二、案經甲○○訴由澎湖縣政府警察局望安分局移送及行政院海
    岸巡防署南部地區巡防局澎湖機動查緝隊移送澎湖地方法院
    檢察署檢察官偵查起訴。
    理  由
壹、証据能力部分：
    按被告以外之人（包括證人、鑑定人、告訴人、被害人及共
    同被告等）於審判外之陳述雖不符刑事訴訟法第159 條之1
    至之4 等四條之規定，而經當事人於審判程序同意作為證據
    ，法院審酌該言詞陳述或書面陳述作成時之情況，認為適當
    者，亦得為證據；當事人、代理人或辯護人於法院調查證據
    時，知有刑事訴訟法第159 條第1 項不得為證據之情形，而
    未於言詞辯論終結前聲明異議者，視為有前項之同意，同法
    第159 條之5 定有明文。本件檢察官及被告乙○○、辯護人
    均對證人即共同被告許有勝、証人即告訴人甲○○、証人陳
    永党、林素如、許清情於警訊及偵查中之陳述，均同意作為
    証据，於言詞辯論終結前，亦未提出異議，審酌各該證據作
    成之情況，並無不法取供等非任意性情況，認為適當，依刑
    事訴訟法第159 條之5 第2 項之規定，得作為證據。
貳、實體部分：
一、上揭被告乙○○與共同被告許有勝共同剁碎前揭塊狀炸藥，
    交與乙○○製造威力不詳、具有殺傷力之不詳爆裂物，繼共
    同持有前揭具有殺傷力之不詳爆裂物於前揭時、地3 次出海
    炸魚，嗣於96年9 月18日下午2 時15分許不慎炸傷甲○○，
    先後查扣爆裂物均係同一批炸藥所製作等情，業據被告乙○
    ○於原審及本院審理中坦承不諱，並經證人即告訴人甲○○
    及證人即共同被告許有勝、証人陳永党、許清情等人於偵查
    中證述明確，復有告訴人甲○○受傷照片6 張，現場圖5 張
    、被告乙○○、共同被告許有勝及證人許清情、甲○○、陳
    永党等人所繪製之相關位置圖、炸藥外觀共10張、衛星地圖
    1 張、扣押物品目錄表及扣押筆錄各2 紙、炸藥及現場照片
    共32張、員警查證報告2 紙等在卷可憑，再扣案18顆炸藥經
    送鑑驗，均檢出含三硝基甲苯（即俗稱TNT 、黃色炸藥）成
    分，扣案之紙質雷管底部已連接導火索6 公分，點火即可引
    燃，可作為炸藥之發火物，扣案之導火索可連接雷管供引爆
    炸藥用，以上三者均屬爆裂物之主要組成零件，為槍砲彈藥
    刀械管制條例所列管等情，亦有內政部刑事警察局96年10月
    24日0000000000號、97年1 月29日0000000000號鑑定書、97
    年4 月11日刑偵五字第0970053061號鑑驗通知書在卷可稽；
    又告訴人甲○○為被告乙○○投入不詳自製爆裂物入海爆炸
    ，因而受有右側一至八及第十根肋骨骨折併發氣血胸、雙側
    肺挫傷、顏面多處擦傷及雙耳聽力缺失等傷害，亦有高雄榮
    民總醫院診斷證明書等在卷可据，足證被告乙○○所製造之
    爆裂物確實對人體具有殺傷力，事証明確，被告乙○○製造
    並持有前揭爆裂物，嗣並以上開爆裂物供炸魚使用，及不慎
    炸傷甲○○等犯行應堪認定。
二、被告乙○○製造上開具有殺傷力之爆裂物，此部分核係犯槍
    砲彈藥刀械管制條例第7 條第1 項之未經許可製造爆裂物罪
    。公訴意旨認被告乙○○係犯槍砲彈藥刀械管制條例第7 條
    第3 項、同條第1 項之意圖犯罪而製造爆裂物之罪嫌而起訴
    ，惟被告乙○○等於原審審理時供稱製造爆裂物當時並未想
    到未來要供炸魚使用，而係之後因需要用錢才想到拿先前所
    製造之爆裂物炸魚等語，故本件除被告乙○○於警偵中之自
    白外，並無其他積極證據足以佐證被告乙○○製造爆裂物之
    目的係為供非法炸魚犯罪使用，自難認定被告乙○○等係意
    圖犯罪而製造爆裂物，應於基本事實同一之範圍內，變更法
    條予以審理。又被告乙○○基於製造爆裂物之單一犯意，雖
    同時接續製造爆裂物多枚，仍應論以單一之製造爆裂物罪；
    又被告乙○○持有塊狀炸藥、紙質雷管及導火索等爆裂物主
    要組成零件之行為，為製造爆裂物之行為所吸收，不另論罪
    ；另被告乙○○製造爆裂物後未經許可持有爆裂物之行為，
    係製造爆裂物之當然結果，不另論罪。檢察官認被告乙○○
    持有爆裂物以及爆裂物主要零件之行為亦構成犯罪，而應與
    製造爆裂物罪分論併罰，容或有所誤會。再被告乙○○如附
    表所示3 次持有前揭扣案導火索、雷管，以引爆炸藥，非法
    炸捕水產動物之行為，此部分係違反漁業法第48條第1 項第
    2 款規定，而犯同法第60條第1 項之使用炸藥採捕水產動物
    罪；被告乙○○不慎炸傷被害人朱德勝之行為，此部分係犯
    刑法第284 條第1 項前段之過失傷害罪。被告乙○○與許有
    勝就前揭製造爆裂物及使用炸藥採捕水產動物等犯行間，有
    犯意聯絡及行為分擔，應論以共同正犯。又被告乙○○犯製
    造爆裂物罪、炸魚罪，以及被告乙○○所犯過失傷害罪間，
    犯意各別，罪名有異，應依刑法第50條規定分論併罰。末查
    被告乙○○所犯製造爆裂物罪之法定本刑為死刑、無期徒刑
    或7 年以上有期徒刑，惟姑念其等製造上開爆裂物之目的並
    非用來危害社會治安以及人體安全，僅因一時思慮欠周而為
    本件犯行，犯罪情狀在客觀上可引起一般人同情，尚可憫恕
    ，倘科以法定最輕本刑之無期徒刑，猶嫌過重，情輕法重，
    爰依刑法第59條之規定，酌予減輕其刑。
三、原審就槍砲彈藥刀械管制條例部分變更起訴法條，並適用槍
    砲彈藥刀械管制條例第7 條第1 項，漁業法第48條第1 項第
    2 款、第60條第1 項，刑法第11條、第28條、第59條、第28
    4 條第1 項前段、第42條第3 項、第51條第5 款、第10款、
    第38條第1 項、刑法施行法第1 條之1 規定，並審酌被告乙
    ○○並無前科，素行尚佳，有臺灣高等法院刑案資料查註紀
    錄表附卷可稽，長期居住在澎湖離島七美島，生活困難，為
    求溫飽始觸犯刑章，且於偵查中坦承犯行，復自白挖取不詳
    之人所藏放之炸藥並持有、利用之，因而查獲，過失傷害部
    分雖未與告訴人朱德勝達成和解，然於偵審中一再表示誠意
    ，終因雙方未能達成共識等一切情狀，就未經許可製造爆裂
    物部分，量處有期徒刑3 年6 月，併科罰金新台幣3 萬元，
    罰金如易服勞役以新台幣1 千元折算1 日；就以爆裂物捕取
    水產動物3 罪部分，各量處有期徒刑4 月；就過失傷害人部
    分，量處有期徒刑4 月，並定其應執行刑為有期徒刑4 年，
    併科罰金新台幣3 萬元，罰金如易服勞役以新台幣1 仟元折
    算1 日。並說明扣案之炸藥18顆（合計毛重5.52公斤）、紙
    質雷管11支及導火索合計433 公分等物，未經許可不得持有
    ，自屬違禁物，並依刑法第38條第1 項第1 款宣告沒收。經
    核原判決認事用法並無不合，量刑及定執行刑亦屬適當，檢
    察官循告訴人甲○○聲請上訴指摘原判決量刑過輕，為無理
    由，應予駁回。
據上論斷，應依刑事訴訟法第368條，判決如主文。
本案經檢察官許美女到庭執行職務。
中    華    民    國    98    年    4     月    30    日
              刑事第六庭    審判長法  官  王憲義
                                  法  官  邱永貴
                                  法  官  張盛喜
以上正本證明與原本無異。
過失傷害部分不得上訴。
其餘部分如不服本判決應於收受本判決後10日內向本院提出上訴
書狀，其未敘述上訴理由者，並得於提起上訴後10日內向本院補
提理由書狀（均須按他造當事人之人數附繕本）「切勿逕送上級
法院」。
中    華    民    國    98    年    4     月    30    日
                                  書記官  黃一秋
附錄本判決論罪科刑法條：
槍砲彈藥刀械管制條例第7條第1項：
未經許可，製造、販賣或運輸火砲、肩射武器、機關槍、衝鋒槍
、卡柄槍、自動步槍、普通步槍、馬槍、手槍或各類砲彈、炸彈
、爆裂物者，處死刑、無期徒刑或7年以上有期徒刑；處徒刑者
，併科新台幣3千萬元以下罰金。
漁業法第48條
採捕水產動植物，不得以左列方法為之：
一、使用毒物。
二、使用炸藥或其他爆裂物。
三、使用電氣或其他麻醉物。
為試驗研究目的，經中央或直轄市主管機關許可者，不受前項之
限制。
漁業法第60條第1項
違反第 48 條第 1 項各款規定之一者，處 5 年以下有期徒刑、
拘役或併科新台幣 15 萬元以下罰金。
刑法第284條第1項前：
因過失傷害人者，處 6 月以下有期徒刑、拘役或 5 百元以下罰
金，致重傷者，處1年以下有期徒刑、拘役或5百元以下罰金。
附表：
   ┌─────────────────────────┐
   │被告乙○○、許有勝共同炸魚時、地一覽表            │
   ├──┬──────┬───────────┬───┤
   │編號│犯 罪 時 間 │  犯   罪   地   點   │備  註│
   ├──┼──────┼───────────┼───┤
   │    │96年9 月15日│澎湖縣七美鄉中和村東崁│      │
   │01  │上午6時許   │釣場東邊海域（距岸約40│      │
   │    │            │公尺）                │      │
   ├──┼──────┼───────────┼───┤
   │    │96年9月16日 │澎湖縣七美鄉雙心石滬東│      │
   │02  │上午6時30分 │邊海域附近（距岸約300 │      │
   │    │許          │公尺）                │      │
   ├──┼──────┼───────────┼───┤
   │    │96年9月18 日│澎湖縣七美鄉望夫石東邊│      │
   │03  │            │海域附近（距岸約70公尺│      │
   │    │下午2時15分 │）                    │      │
   └──┴──────┴───────────┴───┘


司法院資訊處製作；財團法人民間司法改革基金會備份。
